【裁判字號】    98,裁,1335
【裁判日期】    980820
【裁判案由】    營利事業所得稅
【裁判全文】
最  高  行  政  法  院  裁  定
                                      98年度裁字第1335號
上  訴  人  李長榮化學工業股份有限公司(原福聚股份有限公
            司)
代  表  人  甲○○
訴訟代理人  乙○○  會計師
被 上訴 人  財政部臺北市國稅局
代  表  人  丙○○
上列當事人間營利事業所得稅事件，上訴人對於中華民國96年9
月6日臺北高等行政法院96年度訴字第273號判決，提起上訴，本
院裁定如下：
    主  文
上訴駁回。
上訴審訴訟費用由上訴人負擔。
    理  由
一、按對於高等行政法院判決之上訴，非以其違背法令為理由，
    不得為之，行政訴訟法第242條定有明文。依同法第243條第
    1項規定，判決不適用法規或適用不當者，為違背法令；而
    判決有同條第2項所列各款情形之一者，為當然違背法令。
    是當事人對於高等行政法院判決上訴，如依行政訴訟法第24
    3條第1項規定，以高等行政法院判決有不適用法規或適用不
    當為理由時，其上訴狀或理由書應有具體之指摘，並揭示該
    法規之條項或其內容；若係成文法以外之法則，應揭示該法
    則之旨趣，倘為司法院解釋或本院之判例，則應揭示該判解
    之字號或其內容。如以行政訴訟法第243條第2項所列各款情
    形為理由時，其上訴狀或理由書，應揭示合於該條項各款之
    事實。上訴狀或理由書如未依此項方法表明者，即難認為已
    對高等行政法院判決之如何違背法令有具體之指摘，其上訴
    自難認為合法。
二、緣上訴人民國（下同）91年度營利事業所得稅結算申報，原
    列報研究與發展支出新臺幣（下同）33,332,009元、可抵減
    稅額6,645,779元。被上訴人初查，以其中生產單位為改進
    生產技術或提供勞務技術之費用6,006,250元、專為研究與
    發展購買或使用之專利權、專用技術或著作權之當年度攤折
    或支付費用7,500,012元，與行為時公司研究與發展及人才
    培訓支出適用投資抵減辦法（下稱研發抵減辦法）不合，乃
    否准認列，核定本期研究與發展支出為19,825,747元，可抵
    減稅額5,865,116元，依促進產業升級條例等相關法律規定
    本年度准予抵減稅額14,654,618元（投資於自動化設備可抵
    減稅額8,344,762元＋研究與發展支出可抵減稅額5,865,116
    元＋人才培訓支出可抵減稅額444,740元）。上訴人不服，
    申請復查，經被上訴人95年7月24日財北國稅法字第0950230
    799號復查決定書（下稱原處分）以：「追認依促進產業升
    級條例等相關法律規定，本年度准予抵減稅額249,918元，
    變更核定本年度准予抵減稅額為14,904,536元，其餘復查駁
    回。」，上訴人猶有未服，循序提起本件行政訴訟。
三、原審斟酌全辯論意旨及調查證據之結果，以：（一）稅捐優
    惠乃是以減少國庫收入之方法，增加一部分人之利益，具有
    隱藏的「補貼」意義。國家之所以給予企業研究發展費用之
    稅捐抵減優惠，實係為經濟上之長遠發展，而犧牲稅捐之公
    平性與中立性，給予研究發展之企業特殊優惠。國家固然可
    以用租稅之手段來獎勵產業，以提升經濟發展，但如此必然
    會與從憲法平等權所延伸出來之「量能課稅」理想產生衝突
    。在現今自由經濟體制下，任何廠商要在市場生存，都必須
    不斷在生產及行銷之效能上精進，如果把「研究發展」之定
    義放寬解釋，則任何效能上的努力，無一不可謂為「研究發
    展」，如此解釋之結果即會使上開法律「以犧牲量能課稅來
    促進未來經濟發展」之規範意旨為之落空，造成「對產業的
    大量優惠以致違反平等原則，卻沒有換得國家產業取向於未
    來的真實提升」，以致形成目的與手段間的不均衡，而違反
    比例原則之要求。因此，上開行為時研發抵減辦法第2條第1
    項所稱之「研究新產品或新技術」、「改進生產技術」、「
    改進提供勞務技術」及「改善製程」等「研究發展」活動，
    都必須考慮其活動本身之「創新高度」。亦即必須對於「研
    究發展」作嚴格之解釋，將之限制在「具有高度前瞻性、風
    險性、開創性之營業活動」範圍內，始不致造成「研發費用
    稅捐優惠減免」失去減免之必要性與公平性。以確立一個「
    既可符合促進產業升級條例所欲達成之經濟發展之政策目標
    ，又不會過度犧牲稅捐公平性與中立性」之衡平。依上訴人
    與美國赫蒙公司、日商三井株式會社（後二者下合稱技術人
    ）簽訂「技術合作申請書」觀之，足見技術人提供上訴人有
    關使用高產量高立體定向催化劑產製丙烯聚合物方面「已發
    展成功之新製程技術」，上訴人有權獲得特許權及使用新製
    程及催化劑之權，技術人授權予上訴人一項「非專屬」之特
    許權，以使用其「發展成功」之製程技術「生產」契約產品
    ，並授與上訴人使用其經中華民國核准登記之多項專利權，
    透過此等授權及技術協助，上訴人乃得在中華民國境內生產
    高品質之產品以供應國內市場之需求，因為技術之限制，須
    由技術人提供技術協助指導及提供產製方法。是以，上訴人
    係使用已發展成功之生產技術，用以生產契約產品，其給付
    系爭技術報酬金6,006,250元，係屬借助外力性質，非屬上
    訴人自行研發，亦即非上訴人之生產單位本身為改進生產技
    術或提供勞務技術之研發所支出之費用，核無行為時研發抵
    減辦法第2條第1項第2款規定之適用。再者，技術人取得之
    專利權並未移轉予上訴人，上訴人僅取得非專屬之特許權，
    使用已發展成功之製程技術生產契約產品（聚丙烯聚合物）
    ，又上訴人除支付特許費美金50萬元外，並按淨銷售額或契
    約產品價格計算流動技術報酬金，核屬「使用」他人之專利
    權、專用技術，按產品生產或銷售數量、金額支付一定比例
    之價款作為對價之情形，況該專利又同時用於生產單位，並
    非為研究發展使用之專利權、專用技術，核與上開審查要點
    附表項目壹、六認定原則三、四不合，所列報專利權、專用
    技術之當年度攤折費用7,500,012元，自無行為時研發抵減
    辦法第2條第1項第6款之適用，不得申報當年度攤折費用。
    （二）又按研究與發展支出可抵減稅額，係為獎勵公司研究
    新產品或新技術、改進生產技術、改進提供勞務技術及改善
    製程。然上訴人上開支付技術人之技術報酬金，係屬購買既
    定技術，即應依行為時研發抵減辦法審查要點附表項目壹、
    二、認定原則二，提出改進「前」、「後」成本差異分析、
    產能差異分析、產品品質差異分析及研究計畫等資料，詳細
    說明如何運用既定技術以改善其生產製程，以供稅捐稽徵機
    關審查其創新之程度。上訴人雖提出所謂「因生產技術改進
    所研發之新產品銷量分析」、「改進技術後銷售量比較」，
    前開資料並未說明與技術改進之直接關係，僅單純就產量、
    銷售量及每單位邊際貢獻及總金額等作比較，無法得悉其產
    量、銷量、每單位邊際貢獻及總金額之增加，係因生產技術
    或提供勞務技術之改進所造成，抑或市場需求增加以及產能
    充分利用等所致，自難遽認合於改進生產技術及改善製程之
    要件；而上訴人稱美國赫蒙公司出具之英文技術說明可作為
    改進生產技術或提供勞務技術之計畫報告，亦因前已述明上
    訴人係購買其「已發展成功之新製程技術」，則美國赫蒙公
    司出具之技術說明無助於作為改進生產技術或提供勞務技術
    之計畫報告之用。是上訴人未依規定提出足以證明其確因購
    買既定技術而改進製程之證據資料，不符行為時研發抵減辦
    法第2條第1項第2款規定。（三）另上訴人所支付上開研發
    費用之對象為國外，若符合行為時研發抵減辦法第2條第1項
    第8款、第9款規定（此2款應為前述各款之補充條款，縱使
    不符合前述各款，如符合此2款，仍可適用投資抵減），則
    仍有投資抵減之適用，惟上訴人並未經中央目的事業主管機
    關及財政部之專案認定，即亦不符行為時研發抵減辦法第2
    條第1項第8款規定經中央目的事業主管機關及財政部專案認
    定之委託國外研究之情事，及亦不符同條項第9款規定之經
    中央目的事業主管機關及財政部專案認定屬研究與發展之支
    出情事。（四）綜上所述，原處分以被上訴人核定否准認列
    上訴人申報生產單位為改進生產技術或提供勞務技術之費用
    6,006,250元，專為研究與發展購買或使用之專利權、專用
    技術或著作權之當年度攤折或支付費用7,500,012元，並無
    違誤，訴願決定予以維持亦無不合，上訴人訴請撤銷於法無
    據，應予駁回等語，資為其判斷之論據。
四、本件上訴人對於原審判決上訴，主張：（一）財政部公布之
    促進產業升級條例及其施行細則、抵減辦法與抵減辦法審查
    要點等法令，均未明文要求申請投資抵減之研發活動須具「
    創新高度」，顯與原審主張研究與發展之內涵須具體化規範
    意旨不合，亦有違租稅法定主義。（二）原判決認定上訴人
    支付他公司之技術報酬金（或權利金）係使用他人已「發展
    成功」之製造技術，而非上訴人自行研發。惟按抵減辦法第
    2條第1項規定觀之，上訴人上述支出屬於研究發展性質的支
    出，若支付之技術酬金可達改進或改善製成、或降低生產成
    本，則仍符合抵減辦法之研發事實，原判決不查，顯有適用
    法令不當之違誤。（三）被上訴人於審理時已表明無須提供
    相關研發資料供核，卻於判決中認定上訴人未依規定提供明
    確資料佐證，顯見其判決理由實屬矛盾。（四）上訴人申報
    適用抵減辦法第2條第1項第6款計7,500,012元，並無違反審
    查要點附表項目壹、六、認定原則一（購買專利技術需移轉
    所有權）之規定，且支付金額為一次性給付，亦無違反審查
    要點附表項目壹、六、認定原則四之規定。又依審查要點附
    表項目壹、六、認定原則五意旨，上訴人有權主張被上訴人
    應併同審查要點附表項目壹、二（生產單位為改進生產技術
    或勞務技術之費用）查核。而原判決認定上訴人此申報研發
    支出之技術報酬金應取得所有權且不可用於生產單位之主張
    ，實屬不當適用法令之情形云云，雖以原審判決違背法令為
    由，惟核其上訴理由狀所載內容，無非就原審取捨證據、認
    定事實之職權行使，指摘其為不當，並就原審已論斷者，泛
    言未論斷，或就原審所為論斷，泛言其論斷違反論理及經驗
    法則，核屬對於法令規範意旨之誤解，而未具體表明原判決
    合於不適用法規、適用法規不當或行政訴訟法第243條第2項
    所列各款之情形，難認為對原審判決之如何違背法令已有具
    體之指摘，依首揭說明，其上訴為不合法，應予駁回。
五、據上論結，本件上訴為不合法。依行政訴訟法第249條第1項
    前段、第104條、民事訴訟法第95條、第78條，裁定如主文
    。
中    華    民    國    98    年    8     月    20    日
                    最高行政法院第七庭
                        審判長法官  藍  獻  林
                              法官  帥  嘉  寶
                              法官  廖  宏  明
                              法官  姜  素  娥
                              法官  林  文  舟
以  上  正  本  證  明  與  原  本  無  異
中    華    民    國    98    年    8     月    20    日
                              書記官  彭  秀  玲


司法院資訊處製作；財團法人民間司法改革基金會備份。
